【裁判字號】    95,交訴,3
【裁判日期】    950724
【裁判案由】    公共危險等
【裁判全文】
臺灣臺北地方法院刑事判決               95年度交訴字第3號
公  訴  人  臺灣臺北地方法院檢察署檢察官
被      告  乙○○
上列被告因公共危險等案件，經檢察官提起公訴（94年度偵字第
22151號），本院判決如下：
    主  文
乙○○駕駛動力交通工具肇事，致人受傷而逃逸，處有期徒刑陸
月，如易科罰金，以銀元參佰元即新台幣玖佰元折算壹日。
被訴業務過失傷害部分不受理。
    事  實
一、乙○○係駕駛營業小客車之職業駕駛人，為從事業務之人，
    於民國九十四年十月六日凌晨三時四十五分許，駕駛登記在
    外賓交通有限公司名下之車牌號碼六Ｂ—九一八號營業小客
    車，沿台北市華江橋機車引道板橋往台北方向行駛，本應注
    意駕駛汽車應依道路交通標誌、標線之指示行駛，不得駛入
    機車專用引道，竟疏未注意，駛入華江橋機車引道往台北方
    向，復未注意車前狀況，不斷按鳴喇叭，並不慎撞及由甲○○所騎乘之車牌號碼ＣＩＱ—九九九號重型機車，致人車倒
    地，造成甲○○受有右膝蓋擦傷及腰部挫傷等傷害（乙○○
    涉犯業務過失傷害罪嫌部分業據撤回告訴，詳如後述）。乙○○明知肇事且致人受傷，竟未下車查看處理，即加速駕車
    逃離現場，嗣經同機車引道上目擊之機車騎士丁○○告知隨
    警執行臨檢之替代役林展慶記下車牌號碼後，為警循線查獲
    。
二、案經甲○○訴由臺北市政府警察局萬華分局移送臺灣臺北地
    方法院檢察署檢察官偵查起訴。
    理  由
壹、有罪部分－即被告被訴肇事逃逸罪部分：
一、按被告以外之人於審判外之言詞或書面陳述，除法律有規定
    者外，不得作為證據，刑事訴訟法第一百五十九條第一項定
    有明文，此即學理上所稱之「傳聞證據排除法則」，而依上
    開法律規定，傳聞證據原則上固無證據能力，但如法律別有
    規定者，即例外認有證據能力。又被告以外之人於審判外之
    陳述，雖不符合同法第一百五十九條之一至第一百五十九條
    之四之規定，但經當事人於審判程序同意作為證據，法院審
    酌該言詞陳述或書面陳述作成時之情況，認為適當者，亦得
    為證據，當事人、代理人或辯護人於法院調查證據時，知有
    第一百五十九條第一項不得為證據之情形，而未於言詞辯論
    終結前聲明異議者，視為有前項之同意，此觀諸同法第一百
    五十九條之五規定甚明。查本判決下列所引用之證人甲○○
    、丁○○、林展慶分別於警詢及偵查中之言詞或書面陳述屬
    於審判外之陳述，為傳聞證據，然被告迄至言詞辯論終結前
    均未聲明異議，本院審酌上開證據資料製作時之情況，尚無
    違法不當及證明力明顯過低之瑕疵；另證人丁○○業於九十
    四年十二月十三日偵查中及本院九十五年六月七日審理中經
    合法具結，且在賦予被告對質詰問機會之情形下為證述，則
    上述證人之前開陳述，均例外有證據能力，合先敘明。
二、訊據被告乙○○固不否認於上開時、地之肇事車輛即車牌號
    碼六Ｂ—九一八號營業小客車，係其靠行車行而由其平時營
    業使用，惟矢口否認有何肇事逃逸犯行，辯稱：曾經有一段
    時間將該車出借他人使用，發生車禍當天，並不記得是借給
    綽號「阿偉」之人或何人使用，但確定並不是自己開該車上
    華江橋，且指認之證人丁○○當時只看過肇事駕駛一眼，記
    憶可能有誤云云。經查：
  (一)告訴人甲○○騎乘車牌號碼ＣＩＱ—九九九號重型機車，於
    九十四年十月六日凌晨三時四十五分許，行經華江橋機車引
    道往台北方向時，遭後方車牌號碼六Ｂ—九一八號營業小客
    車追撞而受有右膝蓋擦傷及腰部挫傷等傷害，事後上開營業
    小客車駕駛並未立即採取救護措施並向警察機關報告而駛離
    逃逸等情，業據告訴人及臨檢替代役林展慶分別於發生事故
    當時員警製作之談話紀錄及警詢、偵查中之指訴及證述綦詳
    ，並有道路交通事故現場圖、台北市政府警察局萬華分局交
    通分隊道路交通事故補充資料表各一份、談話紀錄表二份、
    調查報告表（一）、（二）、現場照片十三張、六Ｂ—九一
    八號營業小客車車損照片四張、車籍作業系統查詢認可資料
    （偵查卷第七至九、十五至三四頁）及台北市政府警察局萬
    華分局九十五年三月二十三日北市警萬分刑字第○九五三一
    一六六○○○號函附之華江橋機車引道往台北方向照片四張
    （本院卷第二○至二二頁）等在卷可稽，互核相符。
  (二)被告雖不否認肇事之營業小客車平日為其靠行使用，惟辯稱
    事發那段期間朋友「阿偉」及雙胞胎胞兄均有使用云云。然
    證人丁○○於本院審理時結證稱：當晚我正騎車在華江橋機
    車引道板橋往台北方向，當時被告開黃色計程車在我後面行
    駛，與我機車同方向，被告車子快要超過我好像快要撞到我
    ，我就趕快超過別人的機車，然後在轉彎的地方就聽到撞擊
    及煞車的聲音，我有回頭看，看到一台機車倒下來，然後我
    騎出路口有臨檢，我就告訴警察橋上有車禍，接著有兩台機
    車也下來也跟警察講，接著被告的計程車就下橋，在華江橋
    上的時候因為他好像要撞到我，所以我就回頭看，有看見計
    程車內的駕駛臉孔上半部，應該是在庭被告沒錯等語（本院
    卷第二八至二九頁）。經本院依職權傳喚被告胞兄丙○○到
    庭後，被告與丙○○之長相（照片見本院卷第四六頁）確實
    相似，以致於證人丁○○到庭無法確認，惟證稱：被告與其
    胞兄都很像當時所看到之駕駛。而證人丙○○結證稱：自己
    有開廂型車，二、三年前有借過被告計程車開去新光醫院二
    次，都是開一下就回來，之後就沒有再向被告借過計程車使
    用，也沒有借用計程車開上華江橋等語（本院卷第三七至三
    八頁）。顯然被告胞兄並未在上開肇事時、地駕駛被告之營
    業小客車。本案既已排除被告胞兄駕駛之可能，而被告復未
    能舉證是否確有綽號「阿偉」之人供本院審酌，可知，本案
    肇事逃逸之駕駛確實為被告無誤，被告事後空言否認，自無
    足採，本案被告犯行事證明確，自應依法論科。
二、按道路交通管理規則第九十條、第九十四條第三項分別規定
    ，駕駛人駕駛汽車，應遵守道路交通標誌、標線、號誌之指
    示，並應注意車前狀況及兩車併行之間隔，並隨時採取必要
    之安全措施。被告未遵守上揭規則而駛入機車專用引道並肇
    事逃逸，核其所為，係犯刑法第一百八十五條之四之肇事逃
    逸罪。爰審酌被告並無前科，此有臺灣高等法院被告前案紀
    錄表在卷可佐，其品行、智識程度、犯罪之手段、告訴人受
    傷情況尚屬輕微，且就過失傷害部分已與告訴人成立和解並
    願賠償其損害（見本院卷第十三頁準備程序筆錄）等一切情
    狀，量處如主文所示之刑。另被告行為時之刑法第四十一條
    第一項前段易科罰金折算標準，及修正前罰金罰鍰提高標準
    條例第二條（現已刪除）規定，就其原定數額提高為一百倍
    折算一日，則本件被告行為時之易科罰金折算標準，應以銀
    元三百元折算一日，經依現行法規所定貨幣單位折算新台幣
    條例第二條折算為新臺幣後，應以新臺幣九百元折算為一日
    。九十五年七月一日施行之刑法第四十一條第一項前段易科
    罰金折算標準已有修正，經比較新舊法結果，本案仍應適用
    較有利於被告之行為時法律即修正前刑法第四十一條第一項
    前段規定，諭知易科罰金之折算標準。
貳、不受理部分－即被告被訴業務過失傷害罪嫌部分：
一、本件公訴意旨略以：被告乙○○以駕駛計程車為業，於民國
    九十四年十月六日凌晨三時四十五分許，駕駛車牌號碼六Ｂ
    —九一八號營業小客車，沿台北市華江橋機車引道往台北方
    向行駛，本應注意駕駛汽車應依道路交通標誌、標線之指示
    行駛，不得駛入機車專用引道，竟疏未注意，駛入華江橋機
    車引道往台北方向，復未注意車前狀況，不斷按鳴喇叭，並
    不慎撞及由告訴人甲○○所騎乘之車牌號碼ＣＩＱ—九九九
    號重型機車，致人車倒地，造成告訴人受有右膝蓋擦傷及腰
    部挫傷等傷害，因認被告涉犯刑法第二百八十四條第二項前
    段之業務過失傷害罪嫌等語。
二、按告訴乃論之罪，告訴人於第一審辯論終結前得撤回其告訴
    ，又告訴經撤回者，應諭知不受理之判決，並得不經言詞辯
    論為之，刑事訴訟法第二百三十八條第一項、第三百零三條
    第三款、第三百零七條分別定有明文。
三、查本案告訴人甲○○告訴被告乙○○業務過失傷害案件，起
    訴書認係觸犯刑法刑法第二百八十四條第二項前段之業務過
    失傷害罪嫌，依同法第二百八十七條前段之規定，須告訴乃
    論。茲因告訴人與被告於本院九十五年二月十三日準備程序
    時達成和解，並具狀撤回告訴，有本院當日筆錄及撤回告訴
    狀（本院卷第十六頁）在卷可稽，依照上開說明，爰不經言
    詞辯論，就此部分逕為諭知不受理之判決。
據上論斷，應依刑事訴訟法第二百九十九條第一項前段、第三百
零三條第三款、第三百零七條，刑法第一百八十五條之四、修正
前刑法第四十一條第一項前段，修正前罰金罰鍰提高標準條例第
二條，現行法規所定貨幣單位折算新台幣條例第二條，判決如主
文。
本案經檢察官蕭惠菁到庭執行職務。
中    華    民    國    95    年    7     月    24    日
                  刑事第十庭審判長法  官  林婷立
                                  法  官  林柏泓
                                  法  官  紀文惠
以上正本證明與原本無異。
如不服本判決，應於判決送達後10日內，向本院提出上訴狀。
                                  書記官  劉新怡
中    華    民    國    95    年    7     月    24    日


司法院資訊處製作；財團法人民間司法改革基金會備份。
